最高法院民事判決　　　　　　　　　　　　　　　八十六年度台上字第三八五五號
　　上　訴　人　協益塑膠股份有限公司
　　法定代理人　陳啟發
　　訴訟代理人　楊漢東律師
　　被 上訴 人　榮倫涼椅工業股份有限公司
　　法定代理人　陳美蘭
右當事人間請求給付貨款事件，上訴人對於中華民國八十五年十二月九日台灣高等法
院台南分院第二審更審判決（八十五年度上更(一)字第一六號），提起上訴，本院判決
如左：
    主  文
上訴駁回。
第三審訴訟費用由上訴人負擔。
    理  由
本件上訴人主張：被上訴人於民國八十一年間，委由訴外人榮展工業股份有限公司（
下稱榮展公司），向伊購買踏步機之塑膠零件，除給付八十一年九、十月份之貨款外
，尚積欠同年十一月份之貨款新台幣（下同）二百十三萬九千一百七十三元未付，迭
催不理等情，爰本於買賣法律關係，求為命被上訴人如數給付並加給法定遲延利息之
判決。
被上訴人則以：本件健康器材踏步機原由明珩企業公司（下稱明珩公司）代理美國商
人向訴外人眾力有限公司（下稱眾力公司）訂貨後，由眾力公司分別向榮展公司採購
鐵架，向上訴人採購塑膠零件，向福隆公司採購油壓缸，向立樺印刷公司訂印使用說
明書，向正專公司購買包裝紙箱，並指定各廠商送至榮展公司組合，再以伊名義出口
，伊非買受人。縱係由榮展公司出面訂貨，伊與榮展公司間並無委任或代理關係，亦
非系爭貨物之買受人等語，資為抗辯。
原審斟酌全辯論意旨及調查證據之結果，以：債權債務之主體，應以締結契約之當事
人為準。苟非締結契約之債務人，該契約債權人即不得本於契約對之請求履行債務。
被上訴人公司與榮展公司之總經理固均為黃文財，惟被上訴人公司設於嘉義縣水上鄉
寬士村崎仔頭三四之四號，負責人為陳美蘭；榮展公司則設於嘉義縣中埔鄉義仁村樹
頭埔三號，負責人為楊珠蘭，為不同之公司，有經濟部公司執照影本為憑。依被上訴
人所提八十一年十月二十二日、八十一年十一月十四日訂購單觀之，系爭踏步機之塑
膠零件，係榮展公司向上訴人所訂購。八十一年九月份貨款係由榮展公司支付，十月
份貨款係由榮展公司交付以被上訴人名義之支票抵付，上訴人於八十二年四月至六月
，多次催討貨款，亦均以榮展公司為催討對象，亦有上訴人傳真信函在卷可稽。即證
人即時任上訴人經理之李宗本亦證稱：「下訂單為榮展公司。」等語，足見系爭貨品
之買受人為榮展公司。上訴人雖主張：被上訴人公司及榮展公司之總經理黃文財，表
示要以被上訴人公司為買受人，榮展公司只是代為出訂單而已云云，證人李宗本亦稱
：「榮展公司代被上訴人公司下訂單。」等語，惟為被上訴人所否認，上訴人亦未能
舉證證明被上訴人與榮展公司間有委任關係存在，自不能認定系爭貨品之買受人為被
上訴人。系爭貨品既係榮展公司所訂購，支付貨款之支票亦係榮展公司交付予上訴人
，則系爭買賣契約之當事人應為榮展公司與上訴人，不因統一發票上買受人記載為被
上訴人，及其貨款係以被上訴人名義簽發之支票支付，貨品由被上訴人使用，並於製
成踏步機後，以被上訴人名義報關出口，而更易契約當事人之地位。至被上訴人既未
向上訴人購買貨品，竟持上揭統一發票申報扣抵營業稅一節，乃被上訴人是否涉及逃
漏稅捐問題，尚難執此遽認被上訴人為系爭貨品之買受人。復查被上訴人否認其有表
見代理之事實及知他人表示為其代理人而不為反對之表示，足使第三人信該他人有代
理權之情形，上訴人自應就此事實舉證以實其說。稽之系爭訂購單，已記載訂購人為
榮展公司，並非被上訴人公司，榮展公司復未表示係代理被上訴人公司訂貨；抵付貨
款之支票，雖由被上訴人簽發，但係由榮展公司郵寄予上訴人，並非由被上訴人公司
寄送；而上訴人催討系爭貨款，亦係以榮展公司為對象，顯見上訴人並無誤認被上訴
人為系爭貨品之買受人，益證被上訴人並無表見之事實。上訴人主張被上訴人應負表
見代理之授權人責任云云，要非可採。被上訴人既非系爭貨品之買受人，則上訴人本
於買賣契約，訴請被上訴人給付貨款二百十三萬九千一百七十三元及其法定遲延利息
，難認有據，應予駁回，為其心證之所由得。並說明對兩造其餘攻擊防禦方法之取捨
意見，因而將第一審所為上訴人勝訴判決廢棄，改判駁回其訴，經核於法洵無違誤。
上訴論旨，徒就原審取捨證據、認定事實之職權行使，指摘其為不當，並就原審已論
斷者，泛言未說明，聲明廢棄原判決，不能認為有理由。
據上論結，本件上訴為無理由。依民事訴訟法第四百八十一條、第四百四十九條第一
項、第七十八條，判決如主文。
中      華      民      國    八十六    年     十二     月    三十一    日
                              最高法院民事第五庭
                                  審判長法官  吳  啟  賓
                                        法官  洪  根  樹
                                        法官  謝  正  勝
                                        法官  劉  福  來
                                        法官  黃  熙  嫣
      右正本證明與原本無異
                                              書  記  官
中      華      民      國    八十七    年      一      月     十四     日
